【裁判字號】    97,台非,304
【裁判日期】    970710
【裁判案由】    竊佔
【裁判全文】
最高法院刑事判決              九十七年度台非字第三０四號
上  訴  人  最高法院檢察署檢察總長
被      告  甲○○
                    11號
上列上訴人因被告竊佔案件，對於台灣高等法院台中分院中華民
國九十七年四月二十四日第二審確定判決（九十七年度上易字第
四０七號，起訴案號：台灣苗栗地方法院檢察署九十六年度偵字
第二五九二號），認為違法，提起非常上訴，本院判決如下：
    主  文
原判決撤銷。
    理  由
非常上訴理由稱：「一、按判決不適用法則或適用不當者，為違
背法令，刑事訴訟法第三百七十八條定有明文。又上訴於判決前
，得撤回之；撤回上訴，應向上級審法院為之；第二審之審判，
除本章有特別規定外，準用第一審審判之規定，刑事訴訟法第三
百五十四條、第三百五十七條及第三百六十四條分別定有明文。
次按未受請求之事項予以判決者，其判決當然為違背法令，刑事
訴訟法第三百七十九條第十二款定有明文。所謂未受請求之事項
予以判決，係指法院對於未經起訴或上訴之事項，或起訴或上訴
不及之事項，予以判決者而言。被告提起上訴後，於判決前得撤
回之，案件經撤回者，其撤回部分於撤回上訴之日即告確定，已
不屬於上訴事項，法院自不得就撤回部分再加以裁判，又當事人
於提起上訴後聲請撤回，即係表示不求裁判之意思，故自聲明之
日起，即生撤回之效力，舊刑事訴訟法第三百七十二條第三項曾
有明文。而受理上訴之法院，不得就已撤回之上訴，予以任何之
裁判，此有最高法院八十七年度台非字第一六九號（判決）及十
九年（度）非字第一九六號判例足資參照。經查：本件被告甲○
○明知坐落於苗栗縣銅鑼鄉○○○段中平小段四號並非其所有之
土地，基於為自己不法利益之意圖，自（民國）九十三年十月間
之某日起，迄九十六年三月三十日止，在上開土地上堆放電線桿
八十四支，而竊佔如卷內所附苗栗縣銅鑼（鄉）地政事務所土地
複丈成果圖編號 A、B、C所示土地面積共計二九五‧一九平方公
尺，犯竊佔罪，經檢察官提起公訴後，台灣苗栗地方法院於九十
六年十二月五日，以九十六年度易字第五七五號判決處有期徒刑
八月，減為有期徒刑四月，如易科罰金，以銀元三百元即新台幣
九百元折算一日後，被告甲○○不服該判決而提起上訴，嗣被告
甲○○具狀撤回上訴，其撤回聲請狀於九十七年四月十五日郵寄
送達至台灣高等法院台中分院收受即告確定（見刑事卷宗第四五
頁刑事聲請狀），詎台灣高等法院台中分院未察仍於九十七年四
月二十四日判決該案上訴駁回而確定在案，原判決有未受請求之
事項予以判決之違誤，即有判決不適用法則之違背法令。二、爰
依刑事訴訟法第四百四十一條、第四百四十三條之規定提起非常
上訴，以資糾正。」等語。
本院按未受請求之事項予以判決者，其判決為當然違背法令，刑
事訴訟法第三百七十九條第十二款定有明文。又「上訴於判決前
，得撤回之。」刑事訴訟法第三百五十四條前段亦有明定。案經
上訴人撤回上訴，即喪失上訴權，並自聲明之日起即發生撤回之
效力，受理上訴之法院不得對已喪失上訴權之上訴人再行審判。
本件被告甲○○因犯竊佔罪，為檢察官提起公訴後，經台灣苗栗
地方法院於九十六年十二月五日，以九十六年度易字第五七五號
判決判處有期徒刑八月，減為有期徒刑四月，並諭知如易科罰金
，以銀元三百元即新台幣九百元折算一日。被告不服該判決而提
起第二審上訴，嗣被告於原審九十七年四月二十四日判決前之九
十七年四月十四日具狀撤回上訴，其聲明撤回上訴之刑事聲請狀
並於九十七年四月十五日經郵寄送達至原審法院等情，有原審卷
及卷附該聲請狀可稽，本件上訴之撤回，即應自聲明之日起發生
撤回之效力，原審法院不得就已撤回之上訴，為任何之裁判。詎
原審法院不察，仍為駁回上訴之實體判決，揆諸上揭說明，顯有
未受請求之事項予以判決之違法。案經確定，非常上訴意旨，執
以指摘，洵有理由，應由本院將原判決撤銷，以資糾正及救濟。
據上論結，應依刑事訴訟法第四百四十七條第一項第一款，判決
如主文。
中    華    民    國  九十七  年    七    月    十    日
                      最高法院刑事第十庭
                          審判長法官  邵  燕  玲
                                法官  李  伯  道
                                法官  孫  增  同
                                法官  李  英  勇
                                法官  徐  昌  錦
      本件正本證明與原本無異
                                      書  記  官
中    華    民    國  九十七  年    七    月   十七   日
                                                   Ｒ


司法院資訊處製作；財團法人民間司法改革基金會備份。
